---
title: "regressao-múltipla"
format: html
editor_options: 
  chunk_output_type: console
---

# Carregando pacotes

```{r}
library(tidyverse)
library(ISLR)
library(performance)
library(parameters)
library(readxl)
library(ggeffects)
library(lmtest)
library(broom)
library(car)
library(rstatix)
```

# Carregando banco de dados

```{r}
df <- read_excel("df.xlsx")
```

# manipulando banco de dados: renomeando variáveis, colocando níveis da escala likert, criando novas variáveis com escores nos construtos
```{r}
# renomeando variáveis
df_analise <- df |> 
  select(3:47) |> 
  rename_with(~ paste0("msq_", 1:10), 1:10) |> 
  rename_with(~ paste0("phq_", 1:9), 11:19)|> 
  rename_with(~ paste0("gad_", 1:7), 20:26) |> 
  rename_with(~ paste0("rrs_", 1:10), 27:36) |> 
  rename_with(~ paste0("psyflex_", 1:6), 37:42) |> 
  select(-starts_with("rrs_")) 
  

# colocando níveis da escala likert
df_analise <- df_analise |> 
  mutate(across(starts_with("msq_"),
                ~ case_match(., 
                             "Nunca" ~ 1,
                             "Raramente" ~ 2,
                             "Às vezes" ~ 3,
                             "Frequentemente" ~ 4,
                             "Sempre" ~ 5)),
         across(starts_with("phq_"),
                ~ case_match(.,
                             "Nunca" ~ 0, 
                             "Alguns dias" ~ 1,
                             "Mais da metade dos dias" ~ 2,
                             "Quase todos os dias" ~ 3)),
         across(starts_with("gad_"),
                ~ case_match(.,
                             "Nenhuma vez" ~ 0,
                             "Alguns dias" ~ 1,
                             "Mais da metade dos dias" ~ 2,
                             "Quase todos os dias" ~ 3)),
         across(starts_with("psyflex_"),
                ~ case_match(.,
                             "Muito raramente" ~ 1,
                             "Raramente" ~ 2,
                             "De vez em quando" ~ 3,
                             "Frequentemente" ~ 4,
                             "Muito frequentemente" ~ 5))) 

# criando novas variáveis com escores, renomeando outras variáveis de controle e retirando variável gênero

df_analise <- df_analise |> 
  mutate(
    # sono
    qualidade_sono = rowSums(pick(starts_with("msq_")), na.rm = T),
    # felxibilidade psicológica
    flexibilidade_psicologica = rowSums(pick(starts_with("psyflex_")), na.rm = T),
    # ansiedade
    ansiedade = rowSums(pick(starts_with("gad_")), na.rm = T),
    # depressão
    depressao = rowSums(pick(starts_with("phq_")), na.rm = T)
    ) |> 
  rename(sexo = `Qual o seu sexo?`,
         idade = `Qual a sua idade?`) |> 
  select(-34)
```


Invalidando resposta de um caso e criando fator
```{r}
df_analise <- df_analise |> 
  mutate(sexo = na_if(sexo, "Sexualmente atraído por você gatinho"),
         sexo = as.factor(sexo))
```

Objetivo: análise de regressão, colocando o sono como VD e as seguintes variáveis como VIs: sexo, idade, ansiedade, depressão e flexibilidade psicológica

Construindo o modelo de regressão
```{r}
m1 <- lm(qualidade_sono ~ sexo + idade + ansiedade + depressao + flexibilidade_psicologica, data = df_analise)

m2 <- lm(qualidade_sono ~ sexo + idade + ansiedade + depressao + psyflex_1 + psyflex_2 + psyflex_3 + psyflex_4 + psyflex_5 + psyflex_6, data = df_analise)

anova(m1, m2)
```

Coeficientes padronizados
```{r}
std <- model_parameters(m2, standardize = "basic")


# fazer tabela
std %>% 
  select(-CI, -df_error) %>% 
  flextable() %>% 
  colformat_double(digits = 3) %>% 
  set_caption("Coeficientes de regressão")
```

Pressupostos

linearidade
```{r}
# gráficos
m1 |> 
  augment() |> 
  ggplot(aes(.fitted, .resid))+
  geom_point(alpha = 0.3)+
  geom_smooth(color = "red", se = F)+
  geom_hline(yintercept = 0,
             linetype = "dashed",
             color = "black",
             linewidth = 1)

# testes formais
harvtest(m1)
raintest(m1)
resettest(m1)
```

Colinearidade
```{r}
check_collinearity(m1)
```

Independência dos resíduos
```{r}
check_autocorrelation(m1)
```

Homocedasticidade
```{r}
check_heteroscedasticity(m1)

ncvTest(m1)
```

Normalidade dos resíduos
```{r}
check_normality(m1)

normalidade <- shapiro_test(residuals(m1))
```

Outliers e casos influentes
```{r}
m1_aug <- m1 |> 
  augment() |> 
  rowid_to_column()

m1_aug |> 
  filter(abs(.std.resid) > 2)

m1_aug |> 
  filter(abs(.std.resid) > 3)
```
